臺灣基隆地方法院刑事判決　　　　　　94年度交簡上字第36號
上　訴　人
即　被　告　丁○○
選任辯護人　黃丁風律師
　　　　　　黃雅羚律師
　　　　　　黃敬唐律師
上　訴　人
即　被　告　乙○○
選任辯護人　林鳳秋律師
上列上訴人因被告業務過失傷害等案件，不服本院瑞芳簡易庭94
年7月28日，九十三年度瑞交簡字第19號第一審簡易判決（檢察
官聲請簡易判決處刑聲請書案號：94年度偵字第375號、第376號
）提起上訴，本院判決如下：
    主  文
原判決關於被告丁○○部分撤銷。
丁○○從事業務之人，因業務上之過失傷害人，處有期徒刑貳月
，如易科罰金以參佰元折算壹日。
其餘上訴駁回。
    事  實
一、丁○○係臺北縣政府警察局瑞芳分局瑞芳派出所（下稱瑞芳
    派出所）警員，平日須駕駛警車執行勤務，駕駛警車執行勤
    務乃丁○○基於其擔任警員工作之社會地位所繼續反覆執行
    ，為順利完成其主要業務所附隨之輔助事務，其駕駛警車在
    道路上行駛，乃屬基於其社會生活上之地位而反覆執行之事
    務，為從事駕駛業務之人。丁○○於民國93年6月23日上午6
    時起與瑞芳派出所另一警員張家逞共同駕駛車牌號碼2D–74
    42號警車執行巡邏勤務，嗣於路途中接獲瑞芳分局勤務指揮
    中心無線電通報指示前往台北縣瑞芳鎮○○路○段某民宅處
    理男子上吊自殺之案件，渠二人共同駕駛上開警車前往並到
    達該民宅，丁○○發現懸吊在門樑上之上開男子已無氣息，
    該男子之家屬亟欲將該男子解下，丁○○察覺其所攜帶之照
    相機內已無底片可供其與張家逞在該男子之家屬解下該男子
    之前拍照蒐證，乃由張家逞暫留民宅安撫該男子家屬情緒，
    丁○○駕駛上開警車返回瑞芳派出所拿備用底片，其拿取底
    片後，為執行上開拍照蒐證之緊急任務，自瑞芳派出所出發
    時即開啟警車上之警示燈及警鳴器，沿台北縣瑞芳鎮○○路
    ，由中正路往明燈路方向行駛，欲返回上開男子自殺民宅，
    於同日上午7時30分許行經瑞八公路、中正路與明燈路交岔
    路口（五岔路口）時燈號為紅燈，丁○○執行緊急勤務時，
    已開啟警示燈及警鳴器，雖不受行車速度及號誌之限制，惟
    仍應注意車輛行駛時，應注意車前狀況，並隨時採取必要之
    安全措施，而依當時天候晴、日間有自然光線、路面乾燥、
    無缺陷、無障礙物等一切情況，並無不能注意之情形，竟在
    停止線觀望路口動態後，在仍未完全充分注意車前狀況之情
    形下，即將警車駛入交岔路口，適有乙○○騎乘車牌號碼NQ
    7–381號重型機車，沿瑞八公路由瑞濱往基隆方向行駛，本
    應注意車輛行駛時，應注意車前狀況，且應注意聞有警備車
    之警號時，不論來自何方，均應立即避讓，且依當時之情形
    ，亦無不能注意之情事，其且於前一個交岔路口即已發現閃
    亮警示燈、鳴警笛、停在中正路白色停止線後方觀望之上開
    2D –7442號警車，竟疏未注意車前狀況、及避讓警車，在
    未減速（以最高時速五十公里行駛）之情況下，通過瑞八公
    路、中正路與明燈路交岔路口，乙○○騎乘之上開機車因完
    全未減速，待其發現丁○○所駕駛之上開警車已駛入上開交
    岔路口時已避煞不及，致機車車頭撞擊警車左前車門後方，
    該警車因而失控，又撞及對向在明燈路上停等紅燈之戊○○
    所駕駛之車牌號碼L3–2830號自用小客貨車，戊○○所駕駛
    之自用小客貨車遭撞擊後，又往後推撞栗治武所駕駛之車牌
    號碼Q2–32 05號自用小客車，致丁○○受有顏面骨折、顏
    面撕裂傷小於1公分及右側下顎骨髁突下骨折術後傷口癒合
    不良合併咬合不正之傷害，乙○○則受有右大腿股骨幹骨折
    、外傷性顱內出血、前額撕裂傷（16公分）、右側肋骨第5
    、6 、7、8根骨折之傷害。
二、案經被害人乙○○及丁○○訴請臺灣基隆地方法院檢察署檢
    察官偵查起訴。
    理  由
一、訊據被告乙○○、丁○○均不否認上開事實欄所描述之客觀
    車禍，然被告丁○○辯稱：伊案發時有鳴警笛、開警示燈，
    其他車輛也都有因為伊鳴警笛、開警示燈而停在肇事之交岔
    路口，伊亦有停止在該交岔路口觀察路口行車動態，告訴人
    即被告乙○○說沒有聽到警笛聲是卸責之詞；伊是否在執行
    緊急任務，一般用路人並無法得知，只要公務車輛鳴警笛、
    開警示燈，客觀而言，其他用路人就應加以避讓，伊既然主
    觀認為伊在緊急執行任務、保全證據，所以伊在鳴警笛、開
    警示燈之狀況下，自然可以排除號誌管制，告訴人乙○○自
    承看見警車卻沒有加以避讓或煞車，本案過失是在乙○○，
    台灣省車輛行車事故覆議鑑定意見書認為伊不符執行緊急任
    務之要件，尚無足採云云。被告乙○○辯稱：伊在進入肇事
    之交岔路口時已有充分注意車前狀況，伊有看到警車正在等
    紅燈，伊係信賴正在等紅燈之警車不會闖紅燈才進入路口，
    伊無從預料警車會闖入路口，況告訴人即被告丁○○通過路
    口之速度很快，證人戊○○即證稱警車速度有時速一百公里
    ，所以才會造成本件車禍，另基層警員必須具備照相機是基
    本任務，若未帶照相機逕去自殺現場亦屬丁○○自己之過失
    ，再者被告丁○○在闖紅燈的狀態，其行進中更應隨時提高
    注意義務，故本件車禍責任在被告丁○○，台灣省車輛行車
    事故覆議鑑定意見書認為本件車禍兩方均有責任，與事實未
    符云云。惟查：(一)、被告丁○○既於案發時係自自殺之民宅
    趕回瑞芳派出所拿取底片欲返回該民宅照相蒐證，則因自殺
    之男子之家屬處於亟欲將該男子解下之狀態（此乃人情之常
    ），被告丁○○深懼證據滅失乃於路途中鳴警笛、開警示燈
    ，自客觀情狀言之，此即係執行緊急任務（非僅被告丁○○
    個人主觀之見解），台灣省車輛行車事故覆議鑑定意見書認
    為其當時非執行緊急任務，不得排除紅燈號誌管制行駛云云
    ，又台灣省車輛行車事故覆議鑑定委員會於94年10月31 日
    府覆議字第09410424A號函認為「胡員回所拿照相機及底片
    雖為取證所需，屬執行職務行為，但自殺人士業已死亡，胡
    員回所拿照相機及底片，非為救人或執行其他緊急任職務，
    難謂屬執行『緊急』任務．．．」云云，均為本院所不採，
    況自殺人士業已死亡，仍有上開亟需保全證據之客觀具體情
    狀存在，上開鑑定委員會籠統認定「自殺人士業已死亡」即
    無執行緊急任務之存在可言，難謂允洽。(二)、被告丁○○辯
    稱其駛入肇事之路口前有在中正路之停止線先觀察該路口行
    車動態，被告乙○○亦同稱其有看見被告丁○○所駕駛之警
    車停在中正路白色停止線後方，是以，被告丁○○上開辯詞
    自堪採信；又證人戊○○、栗治武於警、偵訊時俱證稱渠等
    均有聽聞被告丁○○所駕警車之警笛聲，是以被告丁○○辯
    稱其於案發時在肇事路口有鳴警笛、開警示燈，顯屬事實，
    被告乙○○辯稱其未聽聞被告丁○○所駕警車之警笛聲顯與
    事實相悖。(三)、復按，道路交通安全規則第九十三條第二項
    固規定「消防車、救護車、警備車及工程救險車執行任務時
    ，得不受前項行車速度之限制，且於開啟警示燈及警鳴器執
    行緊急任務時，得不受標誌、標線及號誌指示之限制。」然
    此僅謂得不受道路交通安全規則之限制（即不構成交通違規
    ）而已，非謂即得不盡道路交通安全規則所規定之注意義務
    及法社會共同生活圈之普通注意義務，交通部70年11月18日
    交路字第26173號函亦釋明「．．．特種車輛（警備車．．
    ．）於執行任務時使用警鳴器並開亮警示燈，在緊急及且必
    要之情況下，原則得排除道路交通安全規則第一○二條第一
    項各款之規定，惟因該車輛之行駛方式甚為危險，故在行車
    技術上仍應依照本部66年2月28日交路 (66)字第0174號函規
    定，特別顧及行人及其他車輛之安全。」被告丁○○既辯稱
    其在進入肇事交岔路口前，已在中正路停止線觀察路口行車
    動態，然仍在未通過該路口前即發生本件車禍，可見其仍未
    完全充分注意車前狀況，事屬顯然。(四)、證人即本件最先趕
    至現場處理車禍之警員周建螢、宋澋明均證稱瑞八公路全線
    之時速限制為五十公里，被告乙○○既自承其在肇事路口前
    一個交岔路口即已發現閃亮警示燈、停在中正路白色停止線
    後方觀望之被告丁○○所駕警車，竟仍以其自稱之瑞八公路
    最高限速時速五十公里（聲請簡易判決處刑書誤認瑞八公路
    最高速限為時速四十公里，因而誤認被告乙○○超速行駛）
    通過肇事路口，致其以其機車車頭主動撞擊被告丁○○所駕
    警車左前車門後方，其顯然疏未注意車前狀況及避讓閃亮警
    示燈、鳴警笛之上開警車，其有過失至屬明確；至被告乙○○辯稱被告丁○○駕駛警車通過肇事路口時之速度高達時速
    百公里云云，此雖經證人戊○○於警訊時證述在案，然查觀
    諸卷附現場照片、道路交通事故現場圖，本件肇事路口之全
    長絕不超過廿公尺，證人丙○○○○亦證稱其雖未測量該路
    口之全長，然觀諸卷附現場照片、道路交通事故現場圖，該
    路口之全長大約為十五公尺左右等語，被告丁○○既在中正
    路之停止線已完全停下觀望路口行車動態再行起步，迨其駛
    至路口中間與被告乙○○所騎乘機車發生碰撞時，其車速絕
    不可能高達時速百公里（即使LOTUS跑車亦不可能），證人
    戊○○之警訊證稱與常識不符，不足採信，再者，證人周建
    螢、宋澋明均證稱渠等趕至現場時發現被告丁○○坐在警車
    內，人則意識不清等語，又自客觀情狀觀察，即被告丁○○
    之警車與被告乙○○之機車碰撞後，被告丁○○所駕警車隨
    即失控而撞及對向在明燈路上停等紅燈之戊○○所駕駛之車
    牌號碼L3–2830號自用小客貨車，戊○○所駕駛之自用小客
    貨車又往後推撞栗治武所駕駛之車牌號碼Q2–3205號自用小
    客車等情狀，被告丁○○顯係在發生車禍後旋即意識不清，
    在意識不清之情狀下或誤踩油門或避煞不當，因而猛然撞擊
    戊○○所駕駛之自用小客貨車，並非被告丁○○所駕警車高
    達時速百公里而發生駕駛失控，證人戊○○於偵訊時證稱其
    係因為感覺衝撞力道大所以認為警車速度很快，益可見其警
    訊證稱警車時速高達百公里係其主觀上之誤判與錯誤臆測。
    (五)、綜上，被告丁○○、乙○○互稱本件過失責任完全在對
    方，渠等本人均無過失云云，均不足採，此外並有道路交通
    事故調查報告表、道路交通事故現場圖各一紙、現場蒐證照
    片多幀附卷可稽，渠二人均應對本件車禍負過失責任。(六)、
    按汽車駕駛時，應注意車前狀況，並隨時採取必要之安全措
    施；再聞有消防車、救護車、警備車、工程救險車等之警號
    時，不論來自何方，均應立即避讓，道路交通安全規則第九
    十四條第三項、第一百零一條第六款，均定有明文，被告丁○○應注意、能注意竟疏未注意道路交通安全規則第九十四
    條第三項之規定，被告乙○○則應注意、能注意竟疏未注意
    道路交通安全規則第九十四條第三項、第一百零一條第六款
    之規定，致肇本件車禍，其二人均有過失甚為顯然，台灣省
    台北縣區車輛行車事故鑑定委員會鑑定意見書同此見解，是
    可贊同，台灣省車輛行車事故覆議鑑定委員會覆議意見書認
    為被告丁○○駕駛警車非執行緊急任務而排除紅燈號誌管制
    行駛有違規定，反未可苟同。(七)、告訴人丁○○、乙○○均
    因對方之過失行為致受有如上之傷害，有長庚醫院基隆分院
    出具之診斷證明書二紙、三軍總醫院附設民眾診療服務處出
    具之診斷證明書一紙在卷可憑，被告丁○○、乙○○之過失
    行為與告訴人乙○○、故天祥所受之傷害間，具有相當之因
    果關係，被告二人自應負過失傷害罪責。(八)、證人周建螢、
    宋澋明均證稱渠等係最先趕至現場處理之警員，渠等又證稱
    「我們到場的時候被告二人都在現場，．．．，丁○○下巴
    被撞到，他當時人在警車上、意識不清沒有說話，乙○○也
    沒有說是他肇事，調查自首情形紀錄表上記載的不對。」、
    「（問：你到場處理時被告二人都沒有承認是肇事者是否如
    此？）是。」等語，可見本案並無被告符合自首要件，併此
    敘明。
二、核被告丁○○所為，係犯刑法第二百八十四條第二項前段之
    業務過失傷害罪，被告乙○○所為係犯刑法第二百八十四條
    第一項前段之過失傷害罪。爰審酌被告二人之傷勢均甚嚴重
    、其二人之過失程度、犯後態度等一切情狀，分別量處如主
    文所示之刑，並均諭知易科罰金之折算標準。原審判決適用
    之論罪法條並無違誤，該判決認定被告乙○○之犯罪事實亦
    屬正確，然該判決認為被告丁○○駕駛警車非執行緊急任務
    不得排除紅燈號誌管制行駛，尚有不當，是以，被告乙○○
    之本件上訴無理由，而被告丁○○之上訴雖亦無理由，然原
    判既有上開不當之處，仍應就被告丁○○之部分加以撤銷改
    判如上。
據上論斷，應依刑事訴訟法第四百五十五條之一第三項、第三百
六十八條、第三百六十九條第一項前段、第三百六十四條、第二
百九十九條第一項前段，刑法第二百八十四條第一項前段、第二
項前段、第四十一條第一項前段，罰金罰鍰提高標準條例第一條
前段、第二條，判決如主文。
本案經檢察官甲○○到庭執行職務
中　　華　　民　　國　　94　　年　　12　　月　　5 　　日
                  刑事第三庭審判長法    官　鄭景文
                                  法    官　王美婷
                                  法　　官  曾雨明
以上正本證明與原本無異。
本件不得上訴。
中　　華　　民　　國　　94　　年　　12　　月　　8 　　日
                                  書 記 官  王靜敏
附論罪科刑依據之法條：
中華民國刑法第284條第1項、第2項：
因過失傷害人者，處 6 月以下有期徒刑、拘役或 500 元以下罰
金，致重傷者，處1年以下有期徒刑、拘役或500元以下罰金。
從事業務之人，因業務上之過失傷害人者，處 1 年以下有期徒刑
、拘役或1 千元以下罰金，致重傷者，處 3 年以下有期徒刑、
 拘役或2千元以下罰金。
